臺灣臺中地方法院刑事判決　　　　　　　95年度易字第2819號
公　訴　人　臺灣臺中地方法院檢察署檢察官
被　　　告　丁○○
上列被告因偽造文書等案件，經檢察官提起公訴（九十四年度偵
字第一三九二六號），本院判決如下：
    主    文
丁○○共同行使偽造私文書，足以生損害於他人，累犯，處有期
徒刑柒月。
    犯罪事實
一、丁○○民國八十六年間前因違反麻醉藥品管理條例、妨害兵
    役條例案件，經本院分別判處有期徒刑四月、四月確定，嗣
    經裁定應執行有期徒刑七月，甫於八十七年五月十二日縮刑
    期滿執行完畢。緣甲○○為幫其信用不佳之客戶蔡耀澧（業
    已死亡）辦理汽車買賣，即商得丁○○之同意後，丁○○、
    甲○○（業經本院以九十三年度訴字第一五九號判決有期徒
    刑九月，並經臺灣高等法院臺中分院以九十三年度上易字第
    一二六三號案件駁回上訴確定）、蔡耀澧，即共同基於意圖
    為自己不法所有、行使偽造私文書及使公務員登載不實之犯
    意聯絡，先由丁○○提供身分資料，由甲○○、蔡耀澧以不
    詳不方式偽造丁○○之「冠盈汽車修配場」員工各類所得暨
    扣繳憑單一紙，復於於九十年十二月十八日（起訴書誤載為
    十九日），由甲○○以丁○○名義，向聯邦商業銀行股份有
    限公司（下稱聯邦銀行）提供ＤＨ—二五五二號中古汽車設
    定動產抵押，貸款二十三萬元，並約定於臺中縣大里市之「
    冠盈汽車修配場」，由聯邦銀行承辦員丙○○，對丁○○進
    行對保程序，由丁○○於聯邦銀行汽車貸款申請書、本票、
    借款契約書上簽名，並交付前揭偽造之丁○○冠盈汽車修配
    場員工各類所得暨扣繳憑單，予丙○○以行使，佯裝是信用
    良好之丁○○欲購車貸款（實際上乃信用不佳之蔡耀澧要購
    車貸款），足生損害於聯邦銀行，並使丙○○及聯邦銀行之
    承辦人員因而陷於錯誤，而核准本件動產擔保貸款，將二十
    三萬元之款項匯入甲○○之帳戶內，以此方式詐得上開款項
    ，甲○○復於翌日，前往交通部公路總局臺中區監理所，將
    上開車輛過戶予丁○○，使不具有實質審查權限之臺中監理
    所承辦公務員，將此不實之事項登載於職務上所掌之過戶及
    車籍資料等之公文書，足生損害於監理機關對於車籍管理之
    正確性。
二、案經臺灣臺中地方法院檢察署檢察官主動偵辦起訴。
    理    由
一、按被告以外之人於審判外之言詞或書面陳述，除法律有規定
    者外，不得作為證據，刑事訴訟法第一百五十九條第一項定
    有明文，此乃酌採英美法系之傳聞法則。而本法所規定傳聞
    法則之例外，其中就被告以外之人於審判外向法官所為之陳
    述，得為證據，同法第一百五十九條之一第一項亦定有明文
    。被告以外之人（含共同被告、共犯、被害人、證人等）於
    法官面前所為之陳述（含書面及言詞），因其陳述係在法官
    面前為之，故不問係其他刑事案件之準備程序、審判期日或
    民事事件或其他訴訟程序之陳述，均係在任意陳述之信用性
    已受確定保障之情況下所為，因此該等陳述應得作為證據。
    本件共犯甲○○於本院九十三年度訴字第一五九號案件中所
    述，雖未經具結，然其於該案中所述仍不失為於本件審判外
    向法官所為之陳述，並經做成筆錄，故該等證述，應仍具有
    證據能力，合先敘明。
二、被告丁○○固坦承九十年間其非任職於「冠盈汽車修配場」
    ，且本案聯邦銀行汽車貸款申請書之申請人簽名欄內之簽名
    ，為其所親簽等事實，惟矢口否認有任何詐欺取財、行使偽
    造私文書及使公務員登載不實之犯行，並辯稱：檢察官起訴
    之犯行，伊完全不知情，伊在九十年間曾將身分證交給甲○○，當時甲○○說可以幫伊辦理信用卡，他有帶伊去誠泰銀
    行、家樂福大墩店、中國信託商業銀行，但是這些銀行信用
    卡都辦不出來，後來又去台新銀行，因為甲○○說台新銀行
    可以直接辦理信用貸款，於是伊等就到台新銀行填寫資料，
    資料由該行行員收走，資料填寫完就將身分證交給甲○○，
    因為甲○○說這個貸款案件還沒有核貸，並說等這件案件核
    過的時候，會直接幫伊過件，當時貸款的時候只有核對並影
    印身分證影本，伊不清楚為何甲○○說還需要身分證，伊辦
    貸款之原因，係因若有五至七萬元就可以買臺廂型車做生意
    ，甲○○跟伊說信用卡可以辦到五至七萬元的額度，但後來
    伊就入獄服刑，後續事情均不清楚，也沒有收到台新銀行之
    核貸通知云云。惟查：
(一)、本案係因案外人蔡耀澧信用不好，所以證人甲○○徵求被告
    同意，請他當蔡耀澧的人頭，將汽車登記在被告名下，並辦
    理貸款，貸款對保當時的契約都是被告自己親自簽名，被告
    冠盈修配廠之扣繳憑單在對保時，係由證人甲○○交付聯邦
    銀行負責對保之證人丙○○等情，業據證人即共犯甲○○於
    本院九十三年度訴字第一五九號案件審理時，證述在卷（九
    十三年度訴字第一五九號卷第七三、七四、一二三、一二四
    、一二六頁），復有切結書一份、車號查詢汽車車籍一份、
    交通部公路總局臺中區監理所九十二年十一月六日中監車字
    第○九二○○四九○三九號函檢附之車牌號號ＤＨ─二五五
    二號自用小客車過戶登記書影本（臺灣臺中地方法院檢察署
    九十二年度偵字第一六八三○號卷第四一、四二、六一、六
    二頁），各類所得扣繳暨免扣繳憑單一份（臺灣臺中地方法
    院檢察署九十二年度偵字第一三七四九號卷第五五頁），動
    產抵押契約書、動產擔保交易動產抵押設定登記聲請書、聯
    邦銀行汽車貸款申請書各一份、本票一張（本院卷第一○四
    至一○六、一五四頁）附卷可按。又證人即本案負責貸款對
    保之聯邦銀行員工丙○○雖曾一度於偵查中證稱對於被告丁○○沒有什麼印象云云，惟證人林文廣係負責汽車貸款對保
    工作，故其對保之對象甚多，對於九十年十一月十八日單一
    的對保對象不復記憶，亦與常情無違，且證人丙○○於本院
    審理時結證稱：一般而言，對保時，買方須先出示個人身分
    證、印章及收入來源證明，買方本人也要在場，核對後，就
    會請買方在貸款申請書、動產抵押契約書、本票、借款契約
    書等文件上簽名，有時為了簡化程序動產抵押契約、動產擔
    保交易動產抵押設定登記申請書，會僅蓋章，對保完後，由
    公司助理小姐幫忙填寫，但本票、貸款申請書及借款契約書
    一定要由本人親自簽寫；本案當時伊接到汽車介紹人甲○○
    的電話，說有一個客戶要向他買車，要辦理貸款，之後就約
    在大里市工業區的一個汽車修配廠，到達現場後見到甲○○
    及自稱丁○○之人，甲○○有將丁○○之身分證、扣繳憑單
    交給伊，本票、借款契約書、汽車貸款申請書都是自稱丁○○之人親自簽名等語（本院卷第一四四、一四五頁）。又被
    告自承，聯邦銀行汽車貸款申請書申請人欄上之丁○○簽名
    是伊簽的沒有錯，但本票、借款契約書簽名之字跡有點像是
    伊寫的等語。惟被告前開本票、借款契約書上之發票人欄、
    簽約人欄上之「丁○○」之字跡，與被告親簽之聯邦銀行汽
    車貸款申請書申請人欄上之「丁○○」字跡，與本院依職權
    調閱被告於監所親自簽名之臺灣臺中看守所新收收容人內外
    傷紀錄表、臺灣臺中看守所員工消費合作社收容人申購三聯
    單及臺灣臺中監獄所書寫之受刑人領用公物明細卡、員工消
    費合作社收容人申購三聯單、內外作業記錄表、收容人最近
    親屬及家屬資料表、參加作業保證書上「丁○○」之字跡相
    互比對，其運筆之筆順、書寫神韻及字型之結構等均相似，
    應係出於同一人之手筆，足認前開本票、借款契約書上之發
    票人欄、簽約人欄上之「丁○○」之字樣，應係被告所親簽
    ，此有前開聯邦銀行汽車貸款申請、本票、借款契約書及臺
    灣臺中看守所九十六年二月十五日中所坤衛字第○九一二○○○五六號函及其檢附之臺灣臺中看守所新收收容人內外傷
    紀錄表、臺灣臺中看守所員工消費合作社收容人申購三聯單
    與臺中監獄九十六年三月二十七日中監正戒字第○九六○○○二五四六號函暨檢附之受刑人領用公物明細卡、員工消費
    合作社收容人申購三聯單、內外作業記錄表、收容人最近親
    屬及家屬資料表、參加作業保證書等在卷可參（本院卷第六
    七至九二頁、九五至一○○頁、○六頁、一五四頁、一五五
    頁）。以此參照證人丙○○前開證述，堪認對保當時在場簽
    名之債務人，應係被告本人。又前開事證亦核與證人甲○○
    前開所證相符，益徵證人甲○○所述應為可採。
(二)、被告雖以前揭詞情置辯，然被告於本院審理時，經本院命其
    親自書寫「丁○○」十次後，與前開聯邦汽車貸款申請書上
    申請人欄之「丁○○」字跡，以肉眼觀之有顯著之不同，復
    經本院依職權調取被告親簽之臺灣臺中看守所新收收容人內
    外傷紀錄表、臺灣臺中看守所員工消費合作社收容人申購三
    聯單上之「丁○○」字跡核對，其字跡與前聯邦汽車貸款申
    請書上申請人欄之「丁○○」字跡相似，然與被告於本院審
    理時所書之十次「丁○○」字跡有顯著不同，經本院質之被
    告，被告方坦認前開聯邦汽車貸款申請書上申請人欄之「丁○○」字跡，係其所親簽，並稱因於本院書寫簽名與提示之
    臺中看守所親簽文件字跡不同，係因其於九十三年十月間發
    生車禍導致右手臂粉碎性骨折，所以筆跡不像之前那麼順所
    致云云，惟被告於九十五年間於臺灣臺中監獄所書寫之受刑
    人領用公物明細卡、員工消費合作社收容人申購三聯單、內
    外作業記錄表、收容人最近親屬及家屬資料表、參加作業保
    證書上「丁○○」之字跡，經核對亦與前開聯邦汽車貸款申
    請書上申請人欄之「丁○○」字跡及臺灣臺中看守所新收收
    容人內外傷紀錄表、臺灣臺中看守所員工消費合作社收容人
    申購三聯單上之「丁○○」字跡相似，足見被告所述於因九
    十三年間發生車禍導致右手臂粉碎性骨折，所以筆跡不像之
    前那麼順云云，應係脫詞，益徵被告刻意隱匿其字跡，欲隱
    瞞其前揭犯行之主觀心態，且其所辯亦與前開證人甲○○、
    丙○○所證不符，故其所辯應係臨訟脫罪之詞，而無可採。
(三)、綜上所述，本案事證明確，被告前揭犯行應堪認定。
三、論罪科刑：
(一)、新舊法比較
１、刑法第二條第一項規定：
    按被告行為後，刑法第二條第一項業於九十四年二月二日以
    華總一義字第○九四○○○一四九○一號令修正公布，並自
    九十五年七月一日起施行；修正後刑法第二條第一項規定，
    已將新舊法律適用之「從新從輕」原則，改採「從舊從輕」
    原則，而此規定僅係規範行為後法律變更所生新舊法律比較
    適用之準據法，並非實體刑罰法律，自不生行為後法律變更
    之比較適用之問題，應逕行適用新法第二條第一項之規定，
    為「從舊從輕」之比較。又於比較時應就罪刑有關之共犯、
    未遂犯、想像競合犯、牽連犯、連續犯、結合犯，以及累犯
    加重、自首減輕暨其他法定加減原因（如身分加減）與加減
    比例等一切情形，本於統一性及整體性原則，綜其全部罪刑
    之結果而為比較。
２、刑法第五十五條牽連犯之規定：
    被告行為後，刑法第五十五條牽連犯之規定，業於九十四年
    二月二日修正公布刪除，依刑法施行法第十條之一之規定，
    於九十五年七月一日施行，此刪除雖非犯罪構成要件之變更
    ，但顯已影響行為人刑罰之法律效果，自屬法律有變更，自
    應依新法第二條第一項「從舊從輕」之規定，比較新、舊法
    ，如依新法規定，原牽連犯之數犯行，應依數罪之規定併罰
    ；如依修正刪除前之牽連犯規定，則應依修正前刑法第五十
    五條規定從一重處斷，數罪併罰之結果，顯較從一重罪論處
    之結果不利於被告。
３、刑法第三百三十九條第一項之詐欺取財罪部份：
　　刑法第三百三十九條第一項之詐欺取財罪之罰金刑部分，法
  　定刑原為得科一千元以下罰金，依罰金罰鍰提高標準條例第
    一條前段之規定提高為十倍，提高結果為得科銀元一萬元以
    下罰金。而依修正後刑法施行法第一條之一規定：「（第一
    項）中華民國九十四年一月七日刑法修正施行後，刑法分則
    編所定罰金之貨幣單位為新臺幣。（第二項）九十四年一月
    七日刑法修正時，刑法分則編未修正之條文定有罰金者，自
    九十四年一月七日刑法修正施行後，就其所定數額提高為三
    十倍。但七十二年六月二十六日至九十四年一月七日新增或
    修正之條文，就其所定數額提高為三倍」，及刑法第三十三
    條第五款修正為：「主刑之種類如下：五、罰金：新臺幣一
    千元以上，以百元計算之」等規定觀之，依修正後之法律，
    刑法第三百三十九條第一項前段詐欺取財罪所得科處之罰金
    刑最高額為新臺幣三萬元、最低額為新臺幣一千元，然依被
    告行為時即修正前刑法第三十三條第五款規定之罰金最低額
    銀元一元，並提高十倍計算，前開罰金刑，最高額為銀元一
    萬元，最低額為銀元十元，若乘以三倍而換算為新臺幣，最
    高額雖與新法同為新臺幣三萬元，然最低額僅為新臺幣三十
    元。因此，比較上述修正前、後之刑罰法律，自以被告行為
    時即修正前關於科處罰金刑之法律較有利於被告。
４、刑法第二百十四條之使公務員登載不實罪部份：
    刑法第二百十四條之使公務員登載不實罪法定刑為罰金刑部
    分，原為得科五百元以下罰金，依罰金罰鍰提高標準條例第
    一條前段之規定提高為十倍，提高結果為得科銀元五千元以
    下罰金。而依修正後刑法施行法第一條之一規定：「（第一
    項）中華民國九十四年一月七日刑法修正施行後，刑法分則
    編所定罰金之貨幣單位為新臺幣。（第二項）九十四年一月
    七日刑法修正時，刑法分則編未修正之條文定有罰金者，自
    九十四年一月七日刑法修正施行後，就其所定數額提高為三
    十倍。但七十二年六月二十六日至九十四年一月七日新增或
    修正之條文，就其所定數額提高為三倍」，及刑法第三十三
    條第五款修正為：「主刑之種類如下：五、罰金：新臺幣一
    千元以上，以百元計算之」等規定觀之，依修正後之法律，
    刑法第二百十四條之使公務員登載不實罪，得科處之罰金刑
    最高額為新臺幣一萬五千元、最低額為新臺幣一千元，然依
    被告行為時即修正前刑法第三十三條第五款規定之罰金最低
    額銀元一元，並提高十倍計算，前開罰金刑，最高額為銀元
    五千元，最低額為銀元十元，若乘以三倍而換算為新臺幣，
    最高額雖與新法同為新臺幣一萬五千元，然最低額僅為新臺
    幣三十元。因此，比較上述修正前、後之刑罰法律，自以被
    告行為時即修正前關於科處罰金刑之法律較有利於被告。
５、依前開所述，經綜合比較之結果，九十五年七月一日修正施
    行之新法，並未較有利於行為人，自應適用行為時即修正前
    之規定處斷。
(二)、被告佯裝信用良好欲購車貸款（實際上乃信用不佳之蔡耀澧
    要購車貸款），並行使前揭偽造之冠盈汽車修配場員工各類
    所得暨扣繳憑單，而與聯邦商銀業務員丙○○完成對保手續
    後，使聯邦商業銀行丙○○等承辦人員因而陷於錯誤，而核
    准本件動產擔保貸款，將二十三萬元之款項匯入甲○○之帳
    戶內，復將上開車輛過戶予丁○○，使不具有實質審查權限
    之臺中監理所承辦公務員，將此不實之事項登載於職務上所
    掌之過戶及車籍資料等之公文書，核其所為犯刑法第二百十
    六條之行使偽造私文書罪、第三百三十九條第一項詐欺取財
    罪、第二百十四條使公務員登載不實事項於職務上所掌公文
    書罪。其偽造私文書之低度行為則為行使之高度行為所吸收
    ，應僅論以行使偽造私文書罪。被告與證人甲○○及案外人
    蔡耀澧就前開犯行有犯意聯絡、行為分擔，為共同正犯（被
    告為實行正犯，刑法第二十八條修正前後，對其並無有利或
    不利，不生新舊法比較之問題，應逕行適用新法，附此敘明
    ）。又被告所犯上開三罪，有方法目的之牽連關係，應依修
    正前刑法第五十五條之規定，從情節較重之行使偽造私文書
    罪處斷。檢察官雖僅就使公務員登載不實、詐欺取財等犯行
    提起公訴，惟被告其餘行使偽造私文書之犯行，與業據起訴
    經判決有罪部分有牽連犯之裁判上之一罪關係，為起訴效力
    所及，本院自得併予審理。被告前於八十六年間因違反麻醉
    藥品管理條例、妨害兵役條例案件，經本院分別判處有期徒
    刑四月、四月確定，嗣經裁定應執行有期徒刑七月，甫於八
    十七年五月十二日縮刑期滿執行完畢等情，此有臺灣臺中地
    方法院檢察署刑案資料查註紀錄表，臺灣高等法院被告前案
    紀錄表在卷可參，其於受有期徒刑執行完畢後，五年以內故
    意再犯本件有期徒刑以上之罪，不論依修正前之刑法第四十
    七條，或修正後之刑法第四十七條第一項之規定，均構成累
    犯，對被告而言並無有利或不利之情形，自不生新舊法比較
    之問題，應逕依修正後之刑法第四十七條第一項，論以累犯
    加重其刑。爰審酌被告輕力盛不思以正當手段獲取利益，而
    以偽造文書、詐欺之手段獲取金錢及其犯罪手段尚屬平和，
    與聯邦銀行實際所受之損害，暨被告犯後猶否認犯行之犯後
    態度，及其犯罪之動機、目的等一切情狀，量處如主文所示
    之刑。
據上論斷，應依刑事訴訟法第二百九十九條第一項前段，刑法第
二十八條、第二百十四條、第二百十六條、第二百十條、第三百
三十九條第一項、修正前第三十三條第五款、修正前第五十五條
、第四十七條第一項，罰金罰鍰提高標準條例第一條前段，判決
如主文。
本案經檢察官乙○○到庭執行職務。
中　　華　　民　　國　　96　　年　　7 　　月　　12　　日
                  刑事第十四庭  審判長法  官  陳  葳
                  　　　　　　　　　　法　官  洪堯讚
                  　　　　　　　　　　法　官　劉逸成
上正本證明與原本無異。
如不服本判決，應於送達後十日內向本院提出上訴狀（須附繕本
），上訴於臺灣高等法院臺中分院。
                                      書記官   高勳楠
中　　華　　民　　國　　96　　年　　7 　　月　　12　　日
附錄論罪科刑法條：
中華民國刑法第210條
偽造、變造私文書，足以生損害於公眾或他人者，處五年以下有
期徒刑。
中華民國刑法第214條
明知為不實之事項，而使公務員登載於職務上所掌之公文書，足
以生損害於公眾或他人者，處三年以下有期徒刑、拘役或五百元
以下罰金。
中華民國刑法第216條 (行使偽造變造或登載不實之文書罪)
行使第210條至第215條之文書者，依偽造、變造文書或登載不實
事項或使登載不實事項之規定處斷。
中華民國刑法第339條（普通詐欺罪）
意圖為自己或第三人不法之所有，以詐術使人將本人或第三人之
物交付者，處五年以下有期徒刑、拘役或科或併科一千元以下罰
金。
以前項方法得財產上不法之利益或使第三人得之者，亦同。
前二項之未遂犯罰之。
